臺灣高等法院臺南分院刑事判決
                                  110年度交上訴字第703號
上  訴  人  臺灣臺南地方檢察署檢察官
被      告  甲○○
0

上列上訴人因被告公共危險案件，不服臺灣臺南地方法院109年
度交訴字第211號中華民國110年3月30日第一審判決（起訴案號
：臺灣臺南地方檢察署109年度偵緝字第905號），提起上訴，本
院判決如下：
    主  文
原判決關於肇事致人傷害逃逸罪部分撤銷。
甲○○成年人，故意對少年犯駕駛動力交通工具發生交通事故，致
人傷害而逃逸罪，累犯，處有期徒刑捌月。
    事實及理由
壹、犯罪事實：
一、甲○○成年人，於民國109年3月19日19時52分許，駕駛車牌號碼
    000-0000號自用小客車，沿臺南市○○區○○路0段由西往東方向
    行駛，至○○區○○路0段與○○街口時，因疏未注意車前狀況，撞
    及前方劉○玲所騎乘搭載少年顏○恩（00年00月生，為未滿18
    歲之人）之車牌號碼000-0000號普通重型機車，致劉○玲及少
    年顏○恩人、車倒地，劉○玲因而受有背部挫傷、足部挫傷、
    胸部挫傷、頭部損傷、右腳踝挫傷及拉傷等傷害，少年顏○
    恩因而受有頭部損傷、膝部挫傷、左側踝部撕裂傷3公分等
    傷害（過失傷害部分業經原審判刑確定）。詎甲○○明知其因
    駕車發生交通事故致劉○玲、顏○恩已倒地受傷，且顏○恩當
    時穿著學校制服應係少年，竟基於駕駛動力交通工具發生交
    通事故致人傷害而逃逸之犯意，未等候員警到場處理或為其
    他必要之救護措施，即逕自駕車逃逸。嗣經警獲報後到場處
    理，並調取本件事故地點附近路口監視器畫面加以比對，始
    循線查獲上情。
貳、認定犯罪事實所憑之證據及理由：
一、被告經合法傳喚無正當理由不到庭，有送達證書在卷可參（
    見本院卷第37-41頁），本院爰不待其陳述逕行判決。
二、按被告以外之人於審判外之言詞或書面陳述，除法律有規定
    者外，不得作為證據。被告以外之人於審判外之陳述，雖不
    符前4 條（指刑事訴訟法第159 條之1 至第159 條之4 ）之
    規定，而經當事人於審判程序同意作為證據，法院審酌該言
    詞陳述或書面陳述作成時之情況，認為適當者，亦得為證據
    。當事人、代理人或辯護人於法院調查證據時，知有第159
    條第1 項不得為證據之情形，而未於言詞辯論終結前聲明異
    議者，視為有前項之同意。刑事訴訟法第159 條第1 項、第
    159 條之5 第1 項、第2 項分別定有明文。經查：本案於言
    詞辯論終結前，檢察官對於後述被告以外之人於審判外之言
    詞或書面陳述等證據方法之證據能力，均未聲明異議（見本
    院卷第51-54頁），被告雖於本院未到庭，惟其於原審均未
    聲明異議（見原審卷第124-125頁），於本院亦未以書狀聲
    明異議。本院審酌上開言詞陳述及書面陳述作成時之情況，
    認無顯不適當之情形，至其他文書等證據方法，分別屬於公
    務員職務上製作及從事業務之人於業務上或通常業務過程所
    須製作之紀錄文書或證明文書，均無顯不可信之情況，且採
    納上開證據方法，尚無礙於被告於程序上之彈劾詰問權利，
    與本件待證事實間復具有相當之關聯性，而認上開傳聞證據
    合於刑事訴訟法第159 條之4、第159 條之5 等規定，因而
    均具證據能力。
三、證明力部分：
  ㈠上開犯罪事實，業據被告於偵查及原審審理時坦承不諱（見
    偵2卷第36頁、原審卷第57、124-125頁），且經證人劉○玲
    、顏○恩、孫永哲於偵查中、證人邱俊傑於警詢證述明確（
    見警卷第21-27、29-33、41-47、49-53頁、偵1卷第29-31頁
    ），並有奇美醫療財團法人柳營奇美醫院診斷證明書3份、
    道路交通事故現場圖、道路交通事故調查報告表㈠㈡、車輛詳細
    資料報表、現場及車損照片46張、被害人穿著制服之照片2
    張（見警卷第35-39、67、69-71、73、79、81-125頁、原審
    卷第129-131頁）附卷可參。足認被告之自白與事實相符，
    堪以採信。
  ㈡綜上所述，本件事證明確，被告上開犯行，足以認定，應依
    法論科。
參、論罪科刑及撤銷原判決之理由：
一、被告行為後，刑法第185條之4業於110年5月28日修正公布，
    自110年5月30日施行。修正前刑法第185條之4原規定：「駕
    駛動力交通工具肇事，致人死傷而逃逸者，處1年以上7年以
    下有期徒刑」，修正後則規定：「（第一項）駕駛動力交通
    工具發生交通事故，致人傷害而逃逸者，處6月以上5年以下
    有期徒刑；致人於死或重傷而逃逸者，處1年以上7年以下有
    期徒刑。（第二項）犯前項之罪，駕駛人於發生交通事故致
    人死傷係無過失者，減輕或免除其刑」，此次修法係鑑於司
    法院釋字第777號解釋，認為過去刑法第185條之4肇事逃逸
    罪有關「肇事」要件有違法律明確性原則，且現行刑度規定
    對情節輕微個案過苛而不符憲法罪刑相當原則，為使刑事法
    律責任更為明確，除將「肇事」之要件修正為「發生交通事
    故」，且縱使駕駛動力交通工具發生交通事故致人死傷係無
    過失，其逃逸者，亦予以處罰，課以交通事故當事人應停留
    在現場向傷者或警察等有關機關表明身分，並視現場情形通
    知警察機關處理、協助傷者就醫、對事故現場為必要之處置
    等責任，以免發生二次事故確保公眾交通安全及人身保障，
    並符合法律明確性原則。復依法益侵害之結果，分別規定致
    人傷害而逃逸者，處6月以上5年以下有期徒刑，致人於死或
    重傷而逃逸者，處1年以上7年以下有期徒刑；另就駕駛人於
    發生交通事故致人死傷係無過失之情形，設有減輕或免除其
    刑之規定，以兼顧個案情節輕重之適當處罰，並合於憲法罪
    刑相當原則之要求。則經比較新舊法結果，被告對於車禍事
    故之發生確有過失責任，已如前述，而告訴人劉○玲因本件
    車禍受有背部挫傷、足部挫傷、胸部挫傷、頭部損傷、右腳
    踝挫傷及拉傷等傷害，少年顏○恩受有頭部損傷、膝部挫傷
    、左側踝部撕裂傷3公分等傷害，依修正前規定應科處1年以
    上7年以下有期徒刑，修正後則科處6月以上5年以下有期徒
    刑，顯然修正後之新法較有利於被告，依刑法第2條第1項但
    書規定，自應適用被告行為後即修正後刑法第185條之4論處
    。
二、本件被告為成年人，而告訴人顏○恩為少年乙節，有其年籍
    資料附卷可憑（見警卷第29頁），此為被告所明知，亦為被
    告於原審所坦認（見本院卷第125頁），是核被告所為，係
    犯兒童及少年福利與權益保障法第112 條第1 項前段、刑法
    第185 條之4第1項前段之成年人故意對少年犯駕駛動力交通
    工具發生交通事故，致人傷害逃逸罪。另被告駕車發生交通
    事故逃逸屬侵害社會法益之單純一罪，不因被害人有2 人而
    受影響，併予指明。
三、被告駕車發生交通事故，知悉事故受傷者有少年，仍駕車逃
    逸，應依兒童及少年福利與權益保障法第112 條第1 項前段
    之規定，加重其刑。
四、被告前因酒後駕車公共危險案件，經臺灣臺南地方法院以10
    6年度交簡字第2845號判決判處有期徒刑2月確定，於106年12月
    20日易科罰金執行完畢，有台灣高等法院被告前案紀錄表附
    卷可參（見本院卷第27-28頁），其執行完畢後於5 年內故
    意再犯本件有期徒刑以上之罪，為累犯，而以被告於酒後駕
    車前案執行完畢後，理應產生警惕作用，卻仍於5年以內再
    犯本案，對於公眾行車之危險均已造成危害，顯然被告有其
    特別惡性，前罪之徒刑執行已無成效，被告對於刑罰之反應
    力已屬薄弱，爰依刑法第47條第1 項之規定加重其刑。
五、本案交通事故之發生，乃肇因於被告未注意車前狀況，其過
    失責任甚為明確，自無刑法第185條之4第2項可減免其刑規
    定之適用，併此敘明。
六、撤銷原判決之理由：
　㈠原審就被告犯行，認罪證明確，應予論罪科刑，固非無據，
    然查：
　⒈兒童及少年福利與權益保障法第112條第1項前段之規定（成
    年人故意對兒童、少年犯罪者，加重其刑至二分之一）係屬
    刑法分則加重，非單純刑度之加重，為一獨立之犯罪構成要
    件（最高法院72年臺上第6785號及92年第1次刑事庭會議決
    議參照），原判決卻僅論及被告犯肇事致人受傷而逃逸罪，
    漏未爰引兒童及少年福利與權益保障法第112條第1項前段成
    年人對少年犯罪之構成要件，復未依該條規定加重其刑，尚
    有疏漏。
　⒉原審判決後，刑法第185條之4業經修正，修正後之新法較有
    利於被告，被告駕車發生交通事故致人傷害而逃逸之犯行，
    應依修正後刑法第185條之4第1項前段之規定論處，原審未
    及審酌，逕依修正前刑法第185條之4規定論處，亦有未洽。
　㈡檢察官上訴意旨指摘原判決未依兒童及少年福利與權益保障
    法第112條第1項前段規定加重其刑，非無理由，且原判決亦
    有前開違誤之處，自應由本院將原判決撤銷改判，以期適法
    。　
七、爰審酌被告另於107年間因酒後駕車公共危險案件，經法院
    判刑確定，有台灣高等法院被告前案紀錄表附卷可參（見本
    院卷第28-29頁），素行不良，其駕車肇事致告訴人劉○玲及
    少年顏○恩受有傷害，竟未救助告訴人，亦未報警處理，反
    逕自逃離現場，其所為已對公共安全產生不良影響，且漠視
    告訴人生命、身體之安全，所為實非可取，惟考量其犯後坦
    承犯行，雖未與告訴人和解，但已有賠償告訴人所受部分損
    失，有本院公務電話查詢紀錄表在卷可佐（見本院卷第47頁
    ），兼衡被告於原審自述國中肄業、從事牛隻屠宰工作、月
    薪約新台幣3至4萬元未婚、獨居（見原審卷第126頁）等一
    切情狀，量處如主文第2項所示之刑。
肆、應適用之法條：
一、刑事訴訟法第371條、第369 條第1 項前段、第364 條、第2
    99 條第1項前段。
二、兒童及少年福利與權益保障法第112 條第1 項前段。
三、刑法第11條前段、第2條第1項後段、第185條之4第1項前段
    、第47條第1項。
本案經檢察官李政賢提起公訴，檢察官廖羽羚提起上訴，檢察官
鄭益雄到庭執行職務。
中　　華　　民　　國　　110 　年　　8 　　月　　18　　日
                  刑事第七庭    審判長法  官  吳勇輝
                                      法  官  周紹武
                                      法  官  吳錦佳
以上正本證明與原本無異。
如不服本判決應於收受送達後20日內向本院提出上訴書狀，其未
敘述上訴理由者，並得於提起上訴後20日內向本院補提理由書（
均須按他造當事人之人數附繕本）「切勿逕送上級法院」。
　　　　　　　　　　　　　　　　　　　書記官  王杏月
中　　華　　民　　國　　110 　年　　8 　　月　　18　　日
本判決論罪科刑條文：
中華民國刑法第185條之4
駕駛動力交通工具發生交通事故，致人傷害而逃逸者，處6月以
上5年以下有期徒刑；致人於死或重傷而逃逸者，處1年以上7年
以下有期徒刑。
犯前項之罪，駕駛人於發生交通事故致人死傷係無過失者，減輕
或免除其刑。
兒童及少年福利與權益保障法第112條
成年人教唆、幫助或利用兒童及少年犯罪或與之共同實施犯罪或
故意對其犯罪者，加重其刑至二分之一。但各該罪就被害人係兒
童及少年已定有特別處罰規定者，從其規定。
對於兒童及少年犯罪者，主管機關得獨立告訴。

全案卷證對照表：
NO 本院卷證簡稱 原卷名稱 1 警卷 臺南市政府警察局新營分局南市警營偵字第1090340169號卷 2 偵1卷 臺灣臺南地方檢察署109年度營偵字第1600號卷 3 偵2卷 臺灣臺南地方檢察署109年度偵緝字第905號卷 4 原審卷 臺灣臺南地方法院109年度交訴字第211號卷 5 本院卷 臺灣高等法院臺南分院110年度交上訴字第703號卷